【裁判字號】    95,訴緝,31
【裁判日期】    951106
【裁判案由】    強盜等
【裁判全文】
臺灣新竹地方法院刑事宣示判決筆錄
公  訴  人  臺灣新竹地方法院檢察署檢察官
被      告  甲○○
指定辯護人  本院公設辯護人  乙○○
上列被告因妨害自由一案，經檢察官提起公訴（起訴案號：92年
度偵字第4407號）後，聲請改依協商程序而為判決，本院於中華
民國95年11月6日下午四時在本院第七法庭宣示判決，出席職員
如下：
            法  官  林秋宜
            書記官  汪淑菁
            通  譯  范綱淇
法官起立朗讀判決主文、犯罪事實要旨、處罰條文、附記事項，
及告以上訴限制、期間並提出上訴狀之法院，且諭知記載其內容
：
一、主  文：
    甲○○共同私行拘禁，處有期徒刑月，如易科罰金，以銀
    元佰元即新臺幣玖佰元折算壹日。
二、犯罪事實要旨：
  (一)緣劉振富（業經本院判處有期徒刑十月確定）認為其於民國
    90年間棄置於國道三號高速公路北上某路段處之貝瑞塔手槍
    一枝及子彈九顆為丙○○拾取藏匿，乃於92年7月22日委由
    黃新淡（經判處有期徒刑四月確定）向丙○○諉稱劉振富要
    幫忙丙○○處理貸款糾紛為由，丙○○即與黃新淡同至新竹
    縣關西鎮○○里○○○○街55號劉振富住處，而劉振富、羅萬
    振（經臺灣高等法院判處有期徒刑八月）、劉寶雲、羅吉壽
    （以上二人分別經本院判處有期徒刑三月、四月確定）、甲
    ○○等五人則在劉振富住處三樓等候，嗣黃新淡、丙○○二
    人抵達劉振富住處三樓後，劉振富、羅萬振二人即詢問丙○
    ○該槍枝子彈之下落，因丙○○一再堅稱未撿拾該槍枝及子
    彈，劉振富、羅萬振二人即共同基於傷害及非法剝奪人行動
    自由之犯意聯絡，分持劉振富母親所有之拐杖（起訴書記載
    為木棍）及羅吉壽所有電擊棒毆擊丙○○之頭部、背部、腰
    部，致丙○○受有(1)頭部外傷併頭皮擦傷及左側臉頰瘀腫、
    (2)肢體多處挫傷瘀腫之傷害（傷害部分，丙○○已於偵查中
    撤回告訴，因檢察官認傷害罪與妨害自由罪有裁判上一罪關
    係，於起訴書中載明不另為不起訴處分），並告以丙○○如
    不說出槍枝下落，要將其活埋，不讓丙○○離去，並因丙○
    ○無法說出槍枝下落，劉振富、羅萬振遂與劉寶雲、黃新淡
    、羅吉壽、甲○○等人共同基於私行拘禁之犯意聯絡，將丙
    ○○拘禁於劉振富上揭住處三樓，並分別輪替看管丙○○，
    以防止其脫逃，迨92年7月24日晚上7時30分許，因劉振富另
    案遭通緝，新竹縣警察局刑警隊刑警王世偉等人至劉振富上
    開住處查緝時，丙○○向警員王世偉求救，始查獲上情，並
    扣得電擊棒、拐杖（拐杖已打斷，故贓證物清單記載為木棍
    二支）各一支（劉振富、羅萬振於發現警察前來時，跳窗逃
    逸）。
  (二)按行為後法律有變更者，適用行為時之法律，但行為後之法
    律有利於行為人者，適用最有利於行為人之法律，94年2月2
    公布，自95年7月1日起施行之刑法第2條第1項訂有明文。此
    條規定乃與刑法第1條罪刑法定主義契合，而貫徹法律禁止
    溯及既往原則，係規範行為後法律變更所生新舊法律比較適
    用之準據法，是刑法第2條本身雖經修正，但刑法第2條既屬
    適用法律之準據法，本身尚無比較新舊法之問題，應一律適
    用裁判時之現行刑法第2條規定以決定適用之刑罰法律。復
    按刑法第41條第1項前段規定：「犯最重本刑為5年以下有期
    徒刑以下之刑之罪，而受6個月以下有期徒刑或拘役之宣告
    ，因身體、教育、職業、家庭之關係或其他正當事由，執行
    顯有困難者，得以1元以上3元以下折算一日，易科罰金。」
    又行為時之易科罰金折算標準，修正前罰金罰鍰提高標準條
    例第2條前段（現已刪除）規定，就其原定數額提高為100倍
    折算1日，則本件被告行為時之易科罰金折算標準，應以銀
    元300元折算1日，經折算為新臺幣後，應以新臺幣900元折
    算為1日。惟95年7月1日修正公布施行之刑法第41條第1項前
    段則規定：「犯最重本刑為五年以下有期徒刑以下之刑之罪
    ，而受6個月以下有期徒刑或拘役之宣告者，得以新臺幣一
    千元、二千元或三千元折算一日，易科罰金。」比較修正前
    後之易科罰金折算標準，以95年7月1日修正公布施行前之規
    定，較有利於受刑人，則應依刑法第2條第1項前段，適用修
    正前刑法第41條第1項前段規定，定其折算標準。再就刑法
    施行法於95年6月14日修正公布增訂第1條之1，該條第1項規
    定，有關刑法分則編所定罰金之貨幣單位改為新臺幣。同條
    第2項規定，94年1月7日刑法修正時（同年2月2日公布），
    刑法分則編未修正之條文定有罰金者，自94年1月7日刑法修
    正施行後，就其數額提高為三十倍，但72年6月26日至94年1
    月7日新增或修正之條文，就其所定數額提高為三倍。而舊
    刑法係以銀元為單位，且應依罰金罰鍰提高標準條例第1條
    前段規定提高十倍，故刑法施行法第1條之1公布施行後，有
    關罰金刑部分，僅變更貨幣單位，新舊刑法就罰金數額之規
    定並無不同，有關罰金刑部分，新法即無何較有利之情形，
    自應依舊法之規定。
三、處罰條文：
    刑法第2條第1項前段、修正前刑法第28條、第302條第1項、
    修正前第41條第1項前段、第38條第1項第2款，罰金罰鍰提
    高標準條例第1條前段、修正前第2條前段（現已刪除）。
四、協商判決除有刑事訴訟法第455條之4第1項第1款於本訊問程
    序終結前，被告撤銷協商合意或檢察官撤回協商聲請者；第
    2款被告協商之意思非出於自由意志者；第4款被告所犯之罪
    非第455條之2第1項所定得以協商判決者；第6款被告有其他
    較重之裁判上一罪之犯罪事實者；第7款法院認應諭知免刑
    或免訴、不受理者情形之一，及違反同條第2項「法院應於
    協商合意範圍內為判決；法院為協商判決所科之刑，以宣告
    緩刑或二年以下有期徒刑、拘役或罰金為限」之規定者外，
    檢察官與被告均不得上訴。
五、如有前項得上訴之情形，得自收受宣示判決筆錄送達之日起
    10日內，向本院提出上訴書狀，上訴於第二審法院。
中    華    民    國    95    年    11    月    6     日
                    刑事第四庭  書  記  官  汪淑菁
                                審判長法官  林秋宜
以上筆錄正本證明與原本無異。
中    華    民    國    95    年    11    月    6     日
                                書  記  官  汪淑菁
附錄論罪科刑法條：
刑法第302條第1項
私行拘禁或以其他非法方法，剝奪人之行動自由者，處五年以下
有期徒刑、拘役或三百元以下罰金。


司法院資訊處製作；財團法人民間司法改革基金會備份。
